臺灣高等法院民事判決　　　　　　　 95年度上更(一)字第191號
上　訴　人　嘉輝貿易有限公司
法定代理人　戊○○
訴訟代理人　顏火炎律師
被上訴人　　丙○○
訴訟代理人　莊柏林律師
複代理人　　甲○○
上列當事人間侵權行為損害賠償事件，上訴人對於中華民國92年
9月22日臺灣臺北地方法院91年度訴字第620號第一審判決提起上
訴，經最高法院發回更審，上訴人為訴之減縮，本院於96年6 月
5日言詞辯論終結，判決如下：
    主  文
原判決關於駁回上訴人後開第2項之訴部分並訴訟費用之裁判（
除確定及減縮部分外）廢棄。
被上訴人應給付上訴人新台幣壹拾貳萬柒仟玖佰貳拾元及自民國
91年1月30日起至清償日止按週年利率5%計算之利息。
被上訴人與木大實業股份有限公司其中一人為給付時，另一人於
其給付範圍內免給付義務。
其餘上訴駁回。
第一、二審及發回更審前第三審訴訟費用（除確定及減縮部分外
）由被上訴人負擔20分之1，餘由上訴人負擔。
    事實及理由
甲、程序方面：
    上訴人於原審係訴請被上訴人給付新台幣 (下同)287 萬751
    元本息，於本院前審訴請被上訴人給付248萬1479元及自起
    訴狀繕本送達翌日起至清償日止按年息5%計算之利息，其於
    本院更審時減縮訴之聲明，請求被上訴人給付上訴人243萬
    4070元及自起訴狀繕本送達翌日起至清償日止按年息5%計算
    之利息，依民事訴訟法第446條第1項及第255條第1項第3款
    規定，應予准許。
乙、實體方面：
一、上訴人主張：同案被告木大實業股份有限公司 (下稱木大公
    司)於民國 (下同)90年4月9日在台北外貿協會國際運動器材
    展販售健康推力輪（即伏輪機，下稱系爭產品），向上訴人
    保證系爭產品係被上訴人在德國享有專利00000000.0（下稱
    系爭德國專利）之產品，並提示系爭產品之彩盒印有商標「
    AB Dominator」字樣，致上訴人相信系爭產品確享有系爭德
    國專利，自同年月24日起至同年10月4日止陸續向木大公司
    訂購系爭產品共3萬2,964個。被上訴人更於同年5月1日提出
    系爭產品刻有德國專利號碼00000000.0、德國專利證書、西
    元2001年4月10日專利聲明書及西元200 0年9月11日丙○○
    所屬訴外人譽力股份有限公司（下稱譽力公司）之台灣客戶
    俊長公司所登載之網站廣告專利等文件以取信上訴人，致上
    訴人更相信系爭產品確有系爭德國專利。嗣被上訴人復於同
    年8月3日授權上訴人為系爭產品在德、法等國之唯一代理商
    ，另於同年9月7日授權上訴人之德國客戶KARIN FRANZ女士
    為德、奧等國代理商。詎於同年10月下旬KARIN FRANZ女士
    竟告知上訴人系爭產品不具有系爭德國專利，上訴人始知悉
    木大公司自始以不具有系爭德國專利之產品出賣予上訴人，
    木大公司自應依民法第227 條、第359條及第360條規定負不
    完全給付及瑕疵擔保責任。另被上訴人向上訴人佯稱系爭產
    品具有系爭德國專利，致上訴人陷於錯誤，而以每個高於市
    價2美元之價格向木大公司訂購系爭產品，亦有詐欺情事，
    應依民法第184條第1項前段規定負侵權行為損害賠償責任。
    又系爭產品於同年11月14日被德國慕尼黑法院裁定禁止銷售
    並扣押，且遭KARIN FRANZ 女士求償律師費及運費，合計損
    失243萬4,070元（系爭產品3萬2,89 8個，以每個高於市價2
    美元計算，損失230萬6,150元；KARIN FRANZ女士求償按出
    示收據當日即91年6月7日匯率計算為新台幣12萬7,920元）
    。木大公司應與被上訴人負不真正連帶債務。爰提起本件訴
    訟，並上訴聲明：(一)原判決廢棄。(二)被上訴人應給付上訴人
    243 萬4070元及自起訴狀繕本送達翌日即91年1月30日起至
    清償日止按年息5%計算之利息（被上訴人與木大公司為不真
    正連帶）。（上訴人於原審係依據侵權行為之法律關係及民
    法第28條規定，請求被上訴人及木大公司、乙○○應連帶給
    付287萬751元本息，經原審判決上訴人敗訴後，上訴人未對
    乙○○部分聲明不服，已告確定。上訴人對木大公司及被上
    訴人丙○○部分不服提起上訴，並於本院前審為訴之追加（
    僅對木大公司為訴訟標的之追加）及減縮，請求木大公司依
    侵權行為、民法第28條、227條、3 59條規定，被上訴人依
    侵權行為、民法第28條規定，判命木大公司或被上訴人丙○
    ○應給付上訴人248萬1,479元及自91年1月30日起至清償日
    止按年息5%計算之利息。本院前審判命木大公司與被上訴人
    如數給付，木大公司於提起第三審上訴後，業已撤回上訴而
    告確定。上訴人於本院更審時為訴之減縮，依侵權行為之法
    律關係請求被上訴人給付上訴人243萬4070元及自起訴狀繕
    本送達翌日即91年1月30日起至清償日止按年息5%計算之利
    息（被上訴人與木大公司為不真正連帶）。
二、被上訴人辯稱：被上訴人就系爭產品確享有系爭德國專利，
    上訴人係向木大公司購買系爭產品後外銷至德國，被上訴人
    對上訴人並無詐欺情事，被上訴人雖是譽力公司負責人，被
    上訴人和譽力公司與上訴人沒有任何買賣關係，被上訴人不
    可能因為買賣法律關係而產生侵權行為，且上訴人並未受有
    損害等語。並答辯聲明：上訴駁回。
三、上訴人主張：木大公司於90年4月9日在台北外貿協會國際運
    動器材展販售系爭產品，伊自同年月24日起至同年10月4日
    止陸續向木大公司訂購系爭產品，被上訴人於同年5月1日提
    出系爭產品刻有德國專利號碼00000000.0、德國專利證書、
    西元2001年4月10日專利聲明書、西元2000年9月11日被上訴
    人丙○○所屬譽力公司之台灣客戶俊長公司所登載之網站廣
    告專利等文件，證明系爭產品具有系爭德國專利等事實，業
    據其提出系爭德國專利德文及中文譯本、專利聲明書、網路
    介紹及交易總數量表為證（原審卷，第13-19頁），且為被
    上訴人所不爭，堪信為真實。
四、上訴人主張：伊向木大公司訂購之系爭產品欠缺其所保證具
    有系爭德國專利之品質，被上訴人並詐騙伊系爭產品具有系
    爭德國專利，致伊陷於錯誤而向木大公司訂購系爭產品，致
    伊受有損害，伊得依民法第184條第1項前段規定，請求損害
    賠償等語。被上訴人否認之，並以前開情詞置辯。經查：
  (一)木大公司於90年4月9日在台北外貿協會國際運動器材展販售
    系爭產品，上訴人自同年月24日起至同年10月4日止陸續向
    木大公司訂購系爭產品，被上訴人於同年5月1日始提出系爭
    產品刻有德國專利號碼00000000.0、德國專利證書、西元20
    01年4月10日專利聲明書、西元2000年9月11日被上訴人丙○
    ○所屬譽力公司之台灣客戶俊長公司所登載之網站廣告專利
    等文件，證明系爭產品具有系爭德國專利等事實，已如前述
    。被上訴人於同年9月7日在德國在台協會公證簽署予德國KA
    RI N FRANZ女士之授權書亦記載：「1.丙○○先生所擁有的
    德國專利號碼00000000.0伏輪機（健康推力輪）在此正式授
    權給德國KARIN FRANZ女士為德國、奧地利、瑞士、法國及
    盧比荷國家為唯一銷售代理權。2.KARIN FRANZ女士，她擁
    有這項產品的唯一進口及銷售權，同時這項產品是完全按照
    德國專利00000000.0去製造及銷售」等語（原審卷，第21頁
    ）。
  (二)上訴人既係於90年4月9日經木大公司之推銷自同年月24日起
    陸續向木大公司購買系爭產品，而被上訴人係於上訴人購買
    後90年5月1日始提出上開廣告文件，嗣於90年8月3日、同年
    9月7日始出具系爭產品德國專利之授權書、德國在台協會公
    證之授權書等文件，上訴人亦自承其係下訂單以後始向被上
    訴人求證之事實（本院卷，第47頁背面），則上訴人決定購
    買系爭產品既係在被上訴人提出上開文件之前，不能認為上
    訴人係受被上訴人之詐騙陷於錯誤而購買系爭產品。上訴人
    主張其係因受被上訴人詐騙而購買系爭產品云云，並無可採
    。則上訴人以其受被上訴人詐騙而購買系爭產品為由，依民
    法第184條第1項前段規定請求被上訴人負侵權行為損害賠償
    責任，即屬不能准許。台灣臺北地方法院檢察署檢察官亦為
    相同之認定，對被上訴人之詐欺案件為不起訴處分在案（本
    院前審卷1，第51-53頁；本院前審卷2，第75- 77頁）。
  (三)上訴人雖非因被上訴人之詐騙而決定購買系爭產品，但木大
    公司係受被上訴人之詐騙而誤以為系爭產品有專利而接受其
    委託販賣系爭產品，並告訴上訴人系爭產品有專利而售予上
    訴人等事實，業據木大公司業務經理乙○○及木大公司南部
    的業務代表丁○○到庭証述明確（本院卷，第48頁）。再者
    ，被上訴人於上訴人決定購買系爭產品後，曾於90年5月1日
    提出上開廣告文件，嗣於90年8月3日、同年9月7日出具系爭
    產品德國專利之授權書、德國在台協會公證之授權書等文件
    給上訴人，使上訴人誤以為系爭產品確有專利權等事實，已
    如前述。被上訴人於同年9月7日在德國在台協會公證簽署予
    德國KARIN FRANZ女士之授權書記載：「1.丙○○先生所擁
    有的德國專利號碼00000000.0伏輪機（健康推力輪）在此正
    式授權給德國KARIN FRANZ女士為德國、奧地利、瑞士、法
    國及盧比荷國家為唯一銷售代理權。2.KARIN FRANZ女士，
    她擁有這項產品的唯一進口及銷售權，同時這項產品是完全
    按照德國專利00000000.0去製造及銷售」等語（原審卷，第
    21頁）。則被上訴人明知系爭產品並無專利權，卻向木大公
    司及上訴人出示具有專利權之文件，致使上訴人誤以為系爭
    產品具有專利權而於購買系爭產品後將之販售他人，如因而
    受有損害，應認其得依民法第184條第1項前段規定請求被上
    訴人負侵權行為損害賠償責任。
五、上訴人主張：其因誤信有專利權，而以每個高於市價2美元
    之價格向木大公司訂購系爭產品3萬2,898個共損失230萬
    6,150 元，系爭產品於同年11月14日被德國慕尼黑法院裁定
    禁止銷售並扣押，被求償12萬7,920元，其得請求被上訴人
    賠償等語。被上訴人則否認其受有何種損害，經查：
  (一)關於上訴人主張高價購買系爭產品部分：乙○○及李耀洲雖
    均證稱：有專利和沒有專利的市價差2到3元等語（本院更審
    卷，第48頁）。惟上訴人自承：其並未發現系爭產品沒有專
    利，將所購買之產品全部賣給德國人，係以有專利的價格賣
    給德國人沒有專利的貨，所以被退回1個貨櫃，其餘貨櫃並
    未被退回等語（本院更審卷，第59頁）。上訴人雖然以有專
    利權之高價購買系爭產品，但也以有專利權之高價將之全部
    販售他人，則不能認為其因誤信系爭產品有專利權而受有高
    價購買之損失。至於上訴人主張其因系爭產品無專利權被德
    國退貨1個貨櫃部分，該貨櫃已經退回木大公司，且上訴人
    並未就此貨櫃付款給木大公司乙節，業據證人乙○○到庭証
    述明確，且為上訴人所自承（本院更審卷，第49頁），故上
    訴人就此貨櫃產品不能主張受有高價購買之損失。上訴人既
    未能提出證據證明其因誤信系爭產品有專利權而確實受有高
    價購買系爭產品，但無專利權而低價販售系爭產品或無法販
    售系爭產品或其他損失，其主張請求被上訴人賠償因誤信有
    專利權而以每個高於市價2美元之價格向木大公司訂購系爭
    產品3萬2,898個之損失230萬6,150元，即屬不能准許。
  (二)關於上訴人主張其遭KARIN FRANZ女士求償按其出示收據當
    日即91年6月7日匯率計算為12萬7,920元部分：上訴人主張
    之事實，業據其提出系爭產品交易總數量表、採購單、報價
    單、德國KARIN FRANZ女士來函、德國公証收據為證（原審
    卷第25頁、本院前審卷1，第27頁；本院前審卷2，第163-
    192頁）。被上訴人雖否認上開收據為真正，但該收據確係
    由KARIN FRANZ女士所出具之事實，有德國公証證明在卷可
    稽（本院更審卷，第165至173頁），被上訴人對該公證書形
    式上之真正並不爭執（本院更審卷，第177頁）。依上開證
    據顯示，KARIN FRANZ女士向上訴人購買扶輪機，因專利與
    產品不符，被法院禁止銷售，所以造成KARIN FRANZ受有支
    出依買賣契約而支付由台灣至德國之運費美金840.85元及支
    出律師費2,904美元共計美金3,744.85元之損失，KARIN
    FRANZ 向上訴人求償後，上訴人如數給付，KARIN FRANZ因
    而於91年6月7日出具收據給上訴人。故上訴人主張其因系爭
    產品無專利而遭KARIN FRANZ女士求償其支出運費及律師費
    損失共計美金3,744.85元之損失等語，為可採信。上訴人主
    張91年6月7日之美金匯率為34.159元，以此匯率計算，上開
    美金共計12萬7,920元（3,744.85x34.159，小數點以下四捨
    五入）乙節，業據其提出中央銀行外匯資訊為証（本院更審
    卷，第190頁）。兩造並未約定損害賠償應以何種貨幣計算
    乙節，為兩造所不爭（本院更審卷，第177頁），則上訴人
    請求被上訴人賠償12萬7,920元，即屬應予准許。
六、從而上訴人依據侵權行為之法律關係，請求被上訴人給付24
    3萬4070元及自91年1月30日起至清償日止按年息5%計算之利
    息（被上訴人與木大公司為不真正連帶債務），於12萬7,
    920 元及自91年1月30日起至清償日止按年息5%計算之利息
    ，被上訴人與木大公司負不真正連帶債務，其中一人對上訴
    人為給付時，他人於其給付範圍內，免給付義務部分，為有
    理由，應予准許。逾此所為請求，為無理由，應予駁回。原
    審就上開應准許部分，為上訴人敗訴之判決，尚有未洽，上
    訴意旨求予廢棄改判，為有理由，爰由本院予以廢棄改判如
    主文第2項所示。至於上訴人之請求不應准許部分，原判決
    為上訴人敗訴之判決，並駁回其假執行之聲請，經核於法並
    無不合，上訴意旨求予廢棄改判，為無理由，應駁回其上訴
    。
七、兩造其餘之攻擊或防禦方法及未經援用之證據，經本院斟酌
    後，認為均不足以影響本判決之結果，自無逐一詳予論駁之
    必要，併此敘明。
丙、據上論結，本件上訴為一部有理由，一部無理由，依民事訴
    訟法第450條、第449條第1項、第79條，判決如主文。
中　　華　　民　　國　　96　　年　　6 　　月　　12　　日
　　　　　　　　　  民事第十三庭
                        審判長法　官　黃嘉烈
　　　　　　　　　　　        法　官  李媛媛
　　　　　　　　　　　        法　官  高鳳仙
正本係照原本作成。
被上訴人不得上訴。
上訴人如不服本判決，應於收受送達後20日內向本院提出上訴書
狀，其未表明上訴理由者，應於提出上訴後20日內向本院補提理
由書狀（均須按他造當事人之人數附繕本）上訴時應提出委任律
師或具有律師資格之人之委任狀；委任有律師資格者，另應附具
律師資格證書及釋明委任人與受任人有民事訴訟法第466條之1第
1項但書或第2項（詳附註）所定關係之釋明文書影本。
中　　華　　民　　國　　96　　年　　6 　　月　　14　　日
            　　　　　　　　　書記官　黃慶霽
附註：
民事訴訟法第466條之1（第1項、第2項）：
對於第二審判決上訴，上訴人應委任律師為訴訟代理人。但上訴
人或其他法定代理人具有律師資格者，不在此限。
上訴人之配偶、三親等內之血親、二親等內之姻親，或上訴人為
法人、中央或地方機關時，其所屬專任人員具有律師資格並經法
院認為適當者，亦得為第三審訴訟代理人。
